#VERBS
CONJUGATION OF COMPOUND TENSES#

Venetan too, has compound tenses built by combining the auxiliaries (èser or aver) with the
past participle.

In such cases, it ‘s the auxiliary which changes according to the person, the tense and the
mood of the verb and which merges with the interrogative clitics in direct questions: el ga
parlà , i ga parlà , gavì parlà , ga£o parlà? , ga£i parlà? ... sémo/son tornài ...

Note that with the auxiliary aver the past participle is invariable, whereas after the auxiliary
èser the past participle too changes in the masculine, feminine, singular or plural: el ga parlà, i
ga parlà, i à parlà but el xe tornà, i xe tornài, i è tornài...

When the subject follows the verb subject clitics do not appear (Marco el vien deventa
Vien Marco) and past participles remain unchanged even with the auxiliary èser (Xe/Gh'è
rivà £e carte or Xe morto(-a) tanta zxente) i.e. a semi-impersonal form is employed.
Most verbs are irregular only in their past participle and therefore in derived tenses
(bevùo/credùo-> go bevùo/go credùo but visto/méso-> go visto/go méso).

Still, Vèneto language has a regularizing ending -esto used to force into regularity even
irregular participles: visto -> vedesto , méso -> metesto , stréto -> strenzxesto... derived
from védar/métar/strénzxar and so on.

##APPARENT DIFFERENCES

It must be born in mind that auxiliaries èser and aver are the verbs with most variations, so it
may seem that a unique verbal system is not shared by all the Venetan varieties: indeed there
are many combinations derived from few base rules.

For example, moving from east westwards, passing for northern Vèneto, the same
interrogative form of 2ND p.sg. has six varieties: gastu parlà? -> gatu parlà? / àtu parlà?->
->ghètu parlà? -> ghèto parlà? -> èto parlà?

Actually, it must be remembered that all Venetan verbs follow a general rule:
THE 2ND SINGULAR PERSON ALWAYS ENDS LIKE THE 3RD SG/PL. OR LIKE THE 2ND PLURAL (and taking special
forms in –i in the present tense).

In addition to this, there two more rules:

1) AUXILIARIES CAN HAVE TWO FORMS (LONG AND SHORT) for example go (ò) , te ghè (t'è) , gavémo
(ghémo) , avon (òn) , el xe (l'è) , xe£o? (èlo?) and so on...;

2) INTEROGATIVE CLITICS CAN HAVE TWO FORMS (more often it is ajust a difference between open and
closed vowels) for example: -i (-e) ; -to (-‹s›tu) ;-o (-u).

The combinaitons seems to be many but result from mixing these two rules with the
general tule. For example:
è+to? = short+ -to
ghè+to? = long+ -to
ghè+tu? = long + -tu
à+tu? = 3a sg. short + -tu
ga+(s)tu? = 3a sg. long + -(s)tu

##CONJUGATION OF COMPOUND TENSES
PAST (compound past)
net-ar ; bév-ar(e) , móv-ar(e) ;
fin-ir torn-ar , part-ir
1sg. mi go (ò) so' (son)
2sg. ti te ghè (è,ga) te sì (xe)
m. elo (o lu) el ga (l'à) el xe (l'è) 3sg.
f. ela la ga (l'à) la xe (l'è)
partìo /-ìa
tornà /-à
m. noaltri
1pl.
f. noaltre
gavémo
(avòn) sémo (sòn)
m. voaltri
2pl.
f. voaltre
Gavì (gavé) sì (sé)
m. luri (o eli) i ga (i à) i xe (i è) 3pl.
f. lore (o ele) le ga (le à)
netà , bevù(o)
moso (movesto)
finì(o)
le xe (le è)
partìi /-ìe
tornài /-àe

**INTERROGATIVE PAST**: interrogative clitics added to the auxiliary (see paragr. "pronouns"):
goi (òe) netà? , ghèto (gatu...) netà? , ga£o/ga£a netà? , --, gavìo (gavéu) netà? ,
ga£i/ga£e netà?
soi (sòe) partìo/-ìa? , sìto (sìtu) partìo/-ìa? , xe£o partìo/ xe£a partìa? and so on...

**PAST PERFECT (compound imperfect)
net-ar , bév-ar(e) , fin-ir torn-ar , part-ir
1sg. mi gavéa
(avéa)
xera
(jera)
2sg. ti te gavivi te xeri
(te eri)
m. elo (o lu) el gavéa
(l' avéa)
el xera
(l'era) 3sg.
f. ela la gavéa
(l' avéa)
la xera
(l'era)
partìo /-ìa
tornà /-à
m. noaltri
1pl.
f. noaltre
gavévimo xèrimo
(èrimo)
m. voaltri 2pl.
f. voaltre
gavivi xeri
(eri)
m. luri (o eli) i gavéa
(i avéa)
i xera
(i era) 3pl.
f. lore (o ele) le gavéa
(le avéa)
netà , bevù(o),
finì(o)
le xera
(le era)
partìi /-ìe
tornài /-àe

**INTERROGATIVE PAST PERFECT**: interrogative (not all) attached to the auxiliary:
-- , gavìvito netà? , gavève£o/gavève£a netà? , -- , -- , gavève£i/gavève£e netà?
-- , xèrito partìo/-ìa? , xère£o partìo? / xère£a partìa? , -- , -- , xère£i partìi? / xère£e
partìe?

Note: some people use italian-like forms (mi gavevo netà)

**FUTURE PERFECT (compound future)
net-ar , bév-ar(e) , fin-ir torn-ar , part-ir
1sg. mi gavarò sarò
2sg. ti te gavarè
(te gavarà)
te sarè
(te sarà)
m. elo (o lu) el gavarà
(l'avarà) el sarà
3sg.
f. ela la gavarà
(l'avarà) la sarà
partìo /-ìa
tornà /-à
m. noaltri
1pl.
f. noaltre
gavarémo
(avaròn)
sarémo
(saròn)
m. voaltri
2pl.
f. voaltre
gavarè
(gavarì)
sarè
(sarì)
m. luri (o eli) i gavarà
(i avarà) i sarà
3pl.
f. lore (o ele) le gavarà
(le avarà)
netà , bevù(o),
finì(o)
le sarà
partìi /-ìe
tornài /-àe

**INTERROGATIVE FUTURE PERFECT**: interrogative clitics are attached to the auxiliary:
gavaròi (-e) netà? , gavarèto netà? and so on...
saroi (-e) partìo/-ìa? , sarèto partìo/-ìa? and so on....

**PAST CONDITIONAL (compound conditional)
net-ar , bév-ar(e) , fin-ir torn-ar , part-ir
1sg. mi gavarìa
(averave)
sarìa
(sarave)
2sg. ti te gavarisi
(te gavarìa)
te sarisi
(te sarìa)
m. elo (o lu)
el gavarìa
(l'avarìa
l'averave)
el sarìa
(el sarave)
3sg.
f. ela
la gavarìa
(l'avarìa
l'averave)
la sarìa
(la sarave)
partìo /-ìa
tornà /-à
m. noaltri
1pl.
f. noaltre
gavarìsimo sarìsimo
(sarésimo)
m. voaltri
2pl.
f. voaltre
gavarisi sarisi
(sarì)
m. luri (o eli)
i gavarìa
(i avarìa
i averave)
i sarìa
(i sarave)
3pl.
f. lore (o ele)
le gavarìa
(le avarìa
le averave)
netà , bevù(o),
finì(o)
le sarìa
(le sarave)
partìi /-ìe
tornài /-àe

**INTERROGATIVE PAST CONDITIONAL**: interrogative clitics (not all) follow the auxiliary:
-- , gavarìsito? (-tu?) netà , gavarìse£o/gavarìse£a netà? , -- , -- , gavarìse£i/-e£e netà?
-- , sarìsito? (-tu?) partìo/-ìa? , sarìse£o partìo / sarìse£a partìa? and so on

Note-1: forms in -ave were peculiar of old venetian Venetan; in modern venetian they are not
used anymore, however they are still usually employed in “cioxoto” (Chioggia Venetan variety)

Note-2: The 3RD sg/pl. interrogative person takes –ìse- instead of –ìa-

**PAST SUBJUNCTIVE (compound subj.)
net-ar , bév-ar(e) , fin-ir
1sg. mi gabia si(pi)a
2sg. ti
te gabi
(te gai,
gabia)
te sì
(te sipi)
m. elo (o lu) el gabia
(l'abia) el si(pi)a
3sg.
f. ela la gabia
(l'abia) la si(pi)a
partìo /-ìa
tornà /-à
m. noaltri
1pl.
f. noaltre
gavémo sémo
(sòne)
m. voaltri 2pl.
f. voaltre
gavì sì
m. luri (o eli) i gabia i si(pi)a 3pl.
f. lore (o ele) le gabia
netà , bevù(o),
finì(o)
le si(pi)a
partìi /-ìe
tornài /-àe
**PAST PERFECT SUBJUNCTIVE (comp. imperfect subj.)
Net-ar , bév-ar(e) , fin-ir
1sg. mi gavése fuse
2sg. ti te gavisi te fusi
m. elo (o lu) el gavése el fuse 3sg.
f. ela la gavése la fuse
partìo /-ìa
tornà /-à
m. noaltri
1pl.
f. noaltre
gavésimo fùsimo
m. voaltri 2pl.
f. voaltre
gavisi fusi
m. luri (o eli) i gavése i fuse 3pl.
f. lore (o ele) le gavése
netà , bevù(o),
finì(o)
le fuse
partìi /-ìe
tornài /-àe

###DOUBLE PAST (overcompound past)

It is seldom used, noawadays (it was employed more widely in past times), but it is still found in
some Venetan varieties. Like the french passé surcomposé it is built with a double past
participle: first, the compound past is built with the participle of the auxiliary (ò + bùo = go
avùo), then this compound past of the auxiliary is merged in turn with the past participle of the
full verb: ò + bùo + netà/catà = lit. I have had cleaned/found...

Nowadays it is usually replaced by the normal (compound) past: go netà , go catà...